最　高　行　政　法　院　判　決
                                      100年度判字第297號
上  訴  人　源豐食品工業股份有限公司
代　表　人　張旺泉
訴訟代理人　林益民
被 上訴 人　財政部臺灣省中區國稅局
代　表　人　鄭義和
上列當事人間未分配盈餘加徵營利事業所得稅事件，上訴人對於
中華民國98年6月16日臺中高等行政法院98年度訴字第78號判決
，提起上訴，本院判決如下：
　　主  文
上訴駁回。
上訴審訴訟費用由上訴人負擔。
　　理  由
一、緣上訴人民國（下同）93年度未分配盈餘申報，原列報未分
    配盈餘新臺幣（下同）59,151,378元，經被上訴人初查核定
    64,351,378元，除補徵10%營利事業所得稅520,000元，並按
    所漏稅額520,000元處0.5倍之罰鍰260,000元。上訴人不服
    ，申請復查，未獲變更，提起訴願，遭決定駁回，遂提起行
    政訴訟。
二、上訴人起訴主張：上訴人89年投資傑特公司5,200,000元，
    該公司於92年辦理停業，經臺北市政府於94年1月3日核准解
    散，94年度已清算完結並經財政部臺北市國稅局核定在案，
    該投資預期將於1年內清算分配，依商業會計處理準則第15
    條規定應屬短期投資，該投資損失確已實現，惟因申報時未
    取得清算證明文件故自行調整減列。據傑特公司清算後資產
    負債表，剩餘財產2,601,888元，依上訴人持股比例6.5%計
    算，可分配清算後剩餘財產169,123元，惟該公司已人去樓
    空，確屬無法收回，依查核準則第99條規定應准予認列投資
    損失等語，求為判決撤銷訴願決定及原處分（含復查處分）
    。
三、被上訴人則以：上訴人93年度營利事業所得稅結算申報，已
    申報系爭投資損失5,200,000元，嗣經其簽證會計師以損失
    尚未實現為由自行調減為0元。本件既經簽證會計師將上訴
    人原列報之長期投資損失以損失尚未實現為由自行調減，上
    訴人復於未分配盈餘申報時再將系爭非屬短期投資之投資損
    失列報為減除項目，被上訴人初查未准予減除，核定未分配
    盈餘64,351,378元，加徵10%營利事業所得稅6,435,137元，
    並無不合。又本件既經簽證會計師將上訴人原列報之長期投
    資損失以損失尚未實現理由自行調減，則上訴人復於未分配
    盈餘申報時再將系爭非屬短期投資之投資損失列報為減除項
    目，業已違反所得稅法第110條之2第1項規定，被上訴人按
    所漏稅額520,000元處0.5倍之罰鍰260,000元，並無不合等
    語，資為抗辯，求為判決駁回上訴人之起訴。
四、原審斟酌全辯論意旨及調查證據之結果，以：查傑特公司為
    非上市或上櫃公開市場發行股票之公司，上訴人於89年度投
    資傑特公司5,200,000元，其89年度（投資年度）及93年度
    營利事業所得稅結算申報資產負債表短期投資科目均列報為
    0元，又於93年度營利事業所得稅結算申報，已申報系爭投
    資損失5,200,000元，嗣經其簽證會計師就長期投資科目查
    核說明略以：長期投資中傑特公司因經營不善，於94年1月3
    日解散，公司已無價值，依財務會計準則第35號及第5號公
    報認列之投資損失，因屬未實現，擬予全數減列等語，而以
    損失尚未實現為由，自行調減為0元。顯見上訴人投資傑特
    公司，截至93年度仍屬長期投資。嗣傑特公司於94年3月6日
    已清算完結，並經財政部臺北市國稅局94年4月7日核定在案
    ，亦屬上訴人是否於94年度列報損失之問題；或上訴人於事
    後年度改變持有目的而轉列短期投資，惟長、短期投資之轉
    換，依據財務會計準則第5號公報，其調整亦不追溯以前年
    度。上訴人主張傑特公司已於94年3月辦理清算申報，該投
    資預期將於1年內清算分配，依商業會計處理準則第15條規
    定應屬短期投資云云，自無足採。次查，營利事業之長期股
    權投資，依現行所得稅法規定，並無成本與時價孰低之估價
    規定，其投資損失亦無所得稅法第66條之9第2項第10款及查
    核準則第111條之1第1款規定得列為計算處分年度未分配盈
    餘之適用，尚不得依財政部88年8月13日台財稅第881935775
    號函釋列報為未分配盈餘減除項目。本件既經簽證會計師將
    上訴人原列報之長期投資損失，以損失尚未實現為由自行調
    減，上訴人復於未分配盈餘申報時再將系爭非屬短期投資之
    投資損失列報為減除項目，被上訴人未准予減除，核定未分
    配盈餘64,351,378元，加徵10%營利事業所得稅6,435,137元
    ，補徵520,000元，並無不合。至上訴人主張依稅捐稽徵法
    第28條規定更正93年度營利事業所得稅申報部分，因屬不同
    救濟程序，尚非本件所應論究。再者，本件既經簽證會計師
    將上訴人原列報之長期投資損失以損失尚未實現為由自行調
    減，上訴人復於未分配盈餘申報時再將系爭非屬短期投資之
    投資損失列報為減除項目，違反上開稅法規定，違章事證明
    確。上訴人縱非故意，亦難辭過失之責任，即應受罰。上訴
    人系爭年度營利事業所得稅結算申報書內之未分配盈餘加減
    項目及會計師簽證之未分配盈餘申報查核報告書，皆無該投
    資損失之記載，且本件系爭股權投資並不存在財務會計與稅
    務法令間之時間性差異，已如前述，系爭投資損失既非短期
    投資按成本與時價孰低之估價規定所認列之跌價損失，即非
    計算未分配盈餘加徵營利事業所得稅之減除項目。上訴人雖
    主張系爭投資損失屬財務會計與稅務法令間之時間性差異，
    已將差異原因充分揭露，應免予處罰云云，核不足採。又上
    訴人所舉財政部83年3月7日台財稅第830050221號及96年9月
    7日台財稅字第09604532170號函釋，與本件之情形不同，尚
    難加以適用。另本件上訴人既未自動向被上訴人補報並補繳
    所漏稅額，自無稅捐稽徵法第48條之1規定之適用。至於上
    訴人是否更正申報其94年度未分配盈餘以申請退稅乙節，核
    非本案審究範疇，綜上所述，上訴人上開主張，均不足採。
    從而，被上訴人原核定補徵未分配盈餘加徵營利事業所得稅
    520,000元，並按所漏稅額520,000元處0.5倍之罰鍰260,000
    元，核無違誤，復查決定及訴願決定遞予維持，亦無不合，
    因將原決定及原處分均予維持，駁回上訴人之訴。
五、本院按：
(一)「自87年度起，營利事業當年度之盈餘未作分配者，應就該未
  分配盈餘加徵10%營利事業所得稅，不適用第76條之1規定。前
  項所稱未分配盈餘，係指經稽徵機關核定之課稅所得額，加計
  同年度依本法或其他法律規定減免所得稅之所得額、不計入所
  得課稅之所得額、已依第39條規定扣除之虧損及減除左列各款
  後之餘額：一、．．．二、彌補以往年度之虧損。．．．四、
  已依公司法或其他法律規定由當年度盈餘提列之法定盈餘公積
  ．．．九、當年度損益計算項目，因超越規定之列支標準，未
  准列支，而具有合法憑證或能提出正當理由者。十、其他經財
  政部核准之項目。」、「營利事業已依第102條之2規定辦理申
  報，但有漏報或短報未分配盈餘者，處以所漏稅額1倍以下之
  罰鍰。」為行為時所得稅法第66條之9第1項、第2項及第110條
  之2第1項所明定。次按「下列各款，於計算營利事業當年度應
  加徵10%營利事業所得稅之未分配盈餘時，得依所得稅法第66
  條之9第2項第10款規定，自稽徵機關核定之課稅所得額中減除
  ：一、依所得稅法第4條之1及其施行細則第8條之4規定，不得
  自所得額中減除之證券交易損失、期貨交易損失及土地交易損
  失。」為查核準則第111條之1第1款所規定。復按「流動資產
  指現金、短期投資及其他預期能於1年內變現或耗用之資產。
  ．．．流動資產科目分類與評價及應加註釋事項如左：一、．
  ．．二、短期投資：指購入具公開市場，隨時可變現，且不以
  控制被投資公司或與其建立密切業務關係為目的之有價證券。
  」、「基金及長期投資指商業為特定用途而提撥之各類基金及
  因業務目的而為長期性之投資；其科目分類與評價及應加註釋
  事項如左：．．．二、長期投資：指長期性之投資，如投資其
  他企業，購買長期債券或投資不動產等。」為行為時商業會計
  處理準則第15條第1項前段、第2項第2款及第16條第2款所規定
  。
(二)再者，財政部雖於88年8月13日台財稅第881935775號函釋：「
  主旨：營利事業短期投資有價證券，按成本與時價孰低之估價
  規定所認列之跌價損失，可列為計算所得稅法第66條之9規定
  應加徵10%營利事業所得稅之未分配盈餘之減除項目。說明：
  二、營利事業短期投資之有價證券，依所得稅法第48條規定，
  其估價準用同法第44條規定。營利事業按成本與時價孰低之估
  價規定所認列之跌價損失，因屬證券交易損失性質，依所得稅
  法第4條之1規定，不得列為計算當年度課稅所得額之減除項目
  ；但於計算當年度應加徵10%營利事業所得稅之未分配盈餘時
  ，可依營利事業所得稅查核準則第111條之1第1款規定，自稽
  徵機關核定之課稅所得額中減除。．．．三、至於營利事業之
  長期股權投資，依現行所得稅法規定，並無成本與時價孰低之
  估價規定，尚無說明二所敘相關事項之適用。」該解釋函令係
  規範營利事業短期投資有價證券，於財務會計處理上，採用成
  本與市價孰低－總成本與總市價比較方式評價者，其跌價損失
  ，准列為未分配盈餘減除項目，至於長期股權投資，依現行所
  得稅法規定，並無成本與時價孰低之估價規定，故尚無該函釋
  相關事項之適用。經查，原判決業已詳細說明：營利事業之長
  期股權投資，依現行所得稅法規定，並無成本與時價孰低之估
  價規定，其投資損失亦無所得稅法第66條之9第2項第10款及查
  核準則第111條之1第1款規定得列為計算處分年度未分配盈餘
  之適用，尚不得依財政部88年8月13日台財稅第881935775號函
  釋列報為未分配盈餘減除項目等情，是原判決之見解與所適用
  之現行法規並無違背，與解釋判例，亦無牴觸，並無所謂原判
  決有違背法令之情形。上訴意旨以：所得稅法第66條之9未分
  配盈餘課稅之立法目的，在於企業有實際可供分配之稅後盈餘
  時，為避免企業藉由保留盈餘規避股東之稅負，而對企業保留
  之實際可供分配之稅後盈餘加徵10%營利事業所得稅，原判決
  嚴重違反立法意旨，使本案造成「虛」盈餘真課稅不合理情形
  ，該投資損失應屬短期投資有價證券之跌價損失，應依財政部
  88年8月13日台財稅第881935775號函，可列為93年度未分配盈
  餘之減項云云，予以爭執，核屬其一己主觀之見，要難謂原判
  決有違背法令之情事。
(三)經查，原判決關於傑特公司為非上市或上櫃公開市場發行股票
  之公司，上訴人於89年度投資傑特公司5,200,000元，其89年
  度（投資年度）及93年度營利事業所得稅結算申報資產負債表
  短期投資科目均列報為0元，又於93年度營利事業所得稅結算
  申報，已申報系爭投資損失5,200,000元，嗣經其簽證會計師
  就長期投資科目查核說明略以：長期投資中傑特公司因經營不
  善，於94年1月3日解散，公司已無價值，依財務會計準則第35
  號及第5號公報認列之投資損失，因屬未實現，擬予全數減列
  等語，而以損失尚未實現為由，自行調減為0元。顯見上訴人
  投資傑特公司，截至93年度仍屬長期投資之事實，以及上訴人
  所主張傑特公司已於94年3月辦理清算申報，該投資預期將於1
  年內清算分配，依商業會計處理準則第15條規定應屬短期投資
  云云，如何不足採等事項均詳予以論述，且就本件既經簽證會
  計師將上訴人原列報之長期投資損失，以損失尚未實現為由自
  行調減，上訴人復於未分配盈餘申報時再將系爭非屬短期投資
  之投資損失列報為減除項目，被上訴人未准予減除，核定未分
  配盈餘64,351,378元，加徵10%營利事業所得稅6,435,137元，
  補徵520,000元，並無不合等情，將判斷而得心證之理由記明
  於判決，經核並無違背論理法則或經驗法則，亦無判決不適用
  法規或適用不當、不備理由等違背法令情事。上訴人上訴意旨
  略謂：上訴人取得傑特科技公司94年3月6日清算完結證明，並
  經財政部臺北市國稅局94年4月7日核定在案，該投資證明於一
  年內清算分配，依商業會計處理準則第15條及財務會計準則公
  報第1號公報「財務會計觀念架構及財務報表編製」第70段及
  第71段規定，在93年度應屬短期投資，又該公司已經人去樓空
  並無清算價值，因此上訴人93年度對傑特公司之投資5,200,00
  0元，依財務會計準則公報第5號公報「長期股權投資之會計處
  理準則」第26段及第1號公報「財務會計觀念架構及財務報表
  之編製」第2段等規定，全數轉列投資損失，原判決未依職權
  調查並有適用法令錯誤之違誤云云，係就原審所為論斷或駁斥
  其主張之理由，泛言原判決不適用法規或適用不當，自非可採
  。
(四)再查，本件系爭有價證券核屬長期投資，此為原判決所認定之
  事實，並無財務會計與稅務法令間之時間性差異，系爭投資損
  失既非短期投資按成本與時價孰低之估價規定所認列之跌價損
  失，即非計算未分配盈餘加徵營利事業所得稅之減除項目。上
  訴人93年度未分配盈餘申報書及會計師簽證報告等資料，並無
  於被上訴人調查前已自行揭露情事，自無適用財政部94年3月
  16日台財稅字第0940451589號函釋規定，免予處罰。上訴人以
  ：本案上訴人於94年5月申報93年度營利事業所得稅係經會計
  師查核簽證，在93年度會計師簽證報告書第13、14頁投資損失
  科目查核說明已揭露屬未實現損失依稅務法令剔除，並於93年
  度未分配盈餘計算表揭露於項次6，又在被上訴人查核93年度
  營所稅時，於95年11月16日由會計師補充說明亦附證說明，上
  訴人已善盡「揭露」之責任，且該投資損失上訴人已提出新事
  證符合查核準則第99條規定之清算證明文件，被上訴人予以查
  明屬實即可依稅務法令認定，確屬財務會計與稅務法令間之時
  間性差異，應適用財政部94年3月16日台財稅字第0940451589
  號函免依短、漏報處罰云云，無非對於原判決已詳予論斷之事
  項再予爭執，殊非可採。
(五)末按，財政部83年3月7日台財稅第830050221號函雖有以：「
  ××股份有限公司漏報78年度營業收入，惟該公司於貴局進行
  調查前即自行合併申報為79年度營業收入，其合併申報為79年
  度營業收入所繳納之稅款部分，准予適用稅捐稽徵法第48條之
  1規定加計利息免罰。」惟此函釋係指公司漏報收入，依稅捐
  稽徵法第48條之1規定，而於調查前自動補報，併入次年度收
  入申報繳納者，始可加息免罰。本件上訴人就本件並無於調查
  前併入次年度之情事，此為原審所認定之事實，本件自無適用
  該函釋之餘地。上訴意旨以：被上訴人否准將投資損失列報93
  年度未分配盈餘減項，則依財政部96年9月7日台財稅字第0960
  4532170號函意旨應將該筆投資損失列報94年度未分配盈餘減
  項，將造成上訴人於96年5月31日申報之94年度未分配盈餘因
  此多繳520,000元將可退稅（實繳94年未分配盈餘稅1,143,898
  元，應繳94年度未分配盈餘稅623,898元），而被上訴人係在
  97年1月2日才核定處分，依稅捐稽徵法第48條之1及財政部83
  年3月7日台財稅第830050221號函意旨，仍可適用稅捐稽徵法
  第48條之1自動補報補繳計息免罰規定云云，係重述其在原審
  業經主張而為原判決摒棄不採之陳詞自非足採。至於上訴人是
  否更正申報其94年度未分配盈餘以申請退稅，並非本案審究範
  疇以及上訴意旨所提財政部96年9月7日台財稅字第0960453217
  0號函與本件不同，尚難加以適用等事項，亦經原判決說明在
  案，上訴意旨再予爭執，亦非足取。
(六)從而，上訴論旨，仍執前詞，指摘原判決違背法令，求予廢棄
  ，為無理由，應予駁回。
六、據上論結，本件上訴為無理由。依行政訴訟法第255條第1項
    、第98條第1項前段，判決如主文。
中　　華　　民　　國　　100　 年　　3　　 月　　10　　日
                    最高行政法院第二庭
                        審判長法官　高　啟　燦
                              法官　黃　合　文
                              法官　鄭　忠　仁
                              法官　劉　介　中
                              法官　陳　鴻　斌

以  上  正  本  證  明  與  原  本  無  異
中　　華　　民　　國　　100　 年　　3　　 月　　11　　日
　　　　　　　　　　　　　　　書記官　張　雅　琴